【裁判字號】    99,監宣,49
【裁判日期】    990430
【裁判案由】    監護宣告
【裁判全文】
臺灣板橋地方法院民事裁定            99年度監宣字第49號
聲  請  人  甲○○
相  對  人  丙○○
上列聲請人聲請監護宣告事件，本院裁定如下：
    主    文
宣告丙○○（女，民國○○○年○月○○○日生，身分證統一編
號：Ｚ000000000號）為受輔助宣告之人。
選定甲○○（男，民國○○○年○月○日生，身分證統一編號：
Ｚ000000000號）為受輔助宣告之人之輔助人。
聲請費用新臺幣壹仟元由受輔助宣告之人丙○○負擔。
    理    由
一、本件聲請意旨略以：聲請人甲○○之胞妹即相對人丙○○因
    於民國99年1 月1 日急性腦梗塞，昏迷送醫，無法開刀，僅
    能以藥物控制，現無法溝通、言語，處於半清醒狀態，有鼻
    胃管、導尿管，現況已無能力處理事務，為此依民事訴訟法
    第597 條之規定，檢附戶籍謄本2 件、親屬系統表、診斷證
    明書、同意書、丙○○之財產清冊暨建築物所有權狀影本、
    土地所有權狀影本、存款存摺影本、保險契約與保險費、員
    工薪資明細表等件為證，聲請宣告相對人丙○○為受監護宣
    告之人，併選定聲請人甲○○為受監護宣告之人丙○○之監
    護人、利害關係人乙○為會同開具財產清冊之人等語。
二、按對於因精神障礙或其他心智缺陷，致不能為意思表示或受
    意思表示，或不能辨識其意思表示之效果者，法院得因本人
    、配偶、四親等內之親屬、最近一年有同居事實之其他親屬
    、檢察官、主管機關或社會福利機構之聲請，為監護之宣告
    ；法院對於監護之聲請，認為未達上開之程度者，得依第15
    條之1 第1 項規定，為輔助宣告；民法第14條第1 項第3 項
    定有明文。又對於因精神障礙或其他心智缺陷，致其為意思
    表示或受意思表示，或辨識其意思表示效果之能力，顯有不
    足者，法院得因本人、配偶、四親等內之親屬、最近一年有
    同居事實之其他親屬、檢察官、主管機關或社會福利機構之
    聲請，為輔助之宣告；民法第15條之1 第1 項定有明文；法
    院對於監護之聲請，認為未達民法第14條第1 項之程度，而
    有輔助宣告之原因者，得依聲請或依職權以裁定為輔助之宣
    告；民事訴訟法第624 條之3 第1 項著有規定。
三、經查：本院審驗相對人丙○○之心神狀況，並依蕭中正醫院
    陳威廷醫師鑑定結果，認為「一、精神障礙及其他心智缺陷
    之有無、內容及障礙程度－有精神障礙或其他心智缺點：二
    、障礙程度－精神障礙：意思表示或辨識意思示效果之程度
    ：尚有能力顯有不足。三、預後及回復之可能性：預後尚可
    。四、建議為輔助之宣告。」等語，有該醫院99年4 月13日
    之精神鑑定報告書1 份附卷可稽。且查本院於99年4 月13日
    在鑑定人即陳威廷醫師前就「你叫什麼名字？」訊問相對人
    ，相對人無回應，本院另以「可否將你的手腳舉起？」訊問
    相對人，相對人則舉起右手，另本院再命相對人指認其母親
    、哥哥，相對人則以手指指其母親、哥哥，並喊媽媽、哥哥
    。本院復就相對人心神狀況訊問鑑定人陳威廷醫師，據其陳
    稱：「相對人急性腦梗塞，合併左側偏癱、有鼻胃管、尿管
    ，意識清醒，可言語但不清楚，有簡單計算能力及表達能力
    」等語。綜上各節以觀，本院認為相對人丙○○之意思表示
    或受意思表示，或辨識其意思表示效果之能力，顯有不足，
    準此，相對人之精神或心智狀況，雖未達監護宣告之程度，
    本院自得依民法第14條第3 項、民事訴訟法第624 條之3第1
    項規定，對相對人為輔助之宣告。
四、次按受輔助宣告之人應置輔助人，並準用民法第1111條至第
    1111之2規定，此觀民法第1113條之1自明。亦即法院為輔護
    之宣告時，應依職權就配偶、四親等內之親屬、最近1 年有
    同居事實之其他親屬、主管機關、社會福利機構或其他適當
    之人選定1 人或數人為監護人，並同時指定會同開具財產清
    冊之人。法院為前項選定及指定前，得命主管機關或社會福
    利機構進行訪視，提出調查報告及建議。輔助之聲請人或利
    害關係人亦得提出相關資料或證據，供法院斟酌。法院選定
    輔助人時，應依受輔助宣告之人之最佳利益，優先考量受輔
    助宣告之人之意見，審酌一切情狀，並注意下列事項：( 一
    )受輔助宣告之人之身心狀態與生活及財產狀況。(二)受輔
    助宣告之人與其配偶、子女或其他共同生活之人間之情感狀
    況。(三)輔助人之職業、經歷、意見及其與受監護宣告之人
    之利害關係。(四)法人為輔助人時，其事業之種類與內容，
    法人及其代表人與受輔助宣告之人之利害關係。又民事訴訟
    法第624 條之1 第3 項規定，將輔助宣告聲請事件準用同法
    第604 條第1 項規定，亦即輔助宣告之裁定，應同時選定監
    護人，並附理由。經查：聲請人甲○○有意願擔任受輔助宣
    告人之輔助人，並經其家屬一致同意，此有上開戶籍謄本及
    同意書等件在卷可稽，本院審酌聲請人甲○○為相對人即受
    輔助宣告人之胞兄，如選定聲請人甲○○為輔助人，應符合
    受輔助宣告人之最佳利益。準此，爰依上開規定，選定聲請
    人甲○○為受輔助宣告人之輔助人。
五、依民事訴訟法第624 條之1 、第608 條第1 項，裁定如主文
    。
中    華    民    國    99    年     4    月    30    日
                  家事法庭  法  官  郭光興
以上正本係照原本作成。
如不服本裁定關於選定輔助人部分，應於送達後10日內向本院提
出抗告狀，並繳納抗告費新臺幣1,000 元；其餘關於輔助宣告之
部分，不得抗告。
中    華    民    國    99    年     5    月    3     日
                            書記官  簡維萍

司法院資訊處製作；財團法人民間司法改革基金會備份。
